【裁判字號】    95,交聲,550
【裁判日期】    950828
【裁判案由】    聲明異議
【裁判全文】
臺灣彰化地方法院交通事件裁定        95年度交聲字第550號
原處分機關  交通部公路總局臺中區監理所彰化監理站
異  議  人
即受處分人  甲○○
上列異議人即受處分人因違反道路交通管理處罰條例案件，對交
通部公路總局臺中區監理所彰化監理站民國九十五年六月十二日
彰監四字第裁六四─Ｉ00000000號裁決，聲明異議，本
院裁定如下：
    主  文
異議駁回。
    理  由
一、按汽車駕駛人，行經有燈光號誌管制之交岔路口闖紅燈，處
    新臺幣一千八百元以上五千四百元以下罰鍰，民國九十四年
    十二月二十八日修正公布（九十五年七月一日施行）前之道
    路交通管理處罰條例第五十三條定有明文。
二、聲明異議意旨略以：異議人即受處分人駕駛車牌號碼ＰＫ－
    九七一五號自小客車，行經沿海路時為警攔停舉發闖紅燈，
    惟其於沿海路察看號誌燈都在六點五十九分起動，且本件未
    接到任何通知，就被罰雙倍，為此聲明異議，請求撤銷原處
    分云云。
三、經查：受處分人於九十四年十月十日上午六時三十分許，駕
    駛車牌號碼ＰＫ－九七一五號自小客車，在彰化縣線西鄉○
    ○路行經有燈光號誌管制之沿海路口右轉闖紅燈，為警攔停
    依法開單舉發，經原處分機關依裁決時道路交通管理處罰條
    例第五十三條之規定，裁處罰鍰新臺幣（下同）五千四百元
    ，此有經受處分人於收受通知聯者簽章欄簽名確認之彰化縣
    警察局九十四年十月十日彰警交字第Ｉ00000000號
    舉發違反道路交通管理事件通知單一件在卷可稽。雖受處分
    人辯稱：其於沿海路察看號誌燈都在六點五十九分起動云云
    ，惟經本院依職權函請原舉發機關即彰化縣警察局查明設置
    於彰化縣線西鄉○○路與沿海路口處之多時相燈光號誌，於
    九十四年十月十日上午六時三十分許，依原設置之程式或現
    有紀錄，究為綠、黃、紅色燈號依時相循環變化，或僅各路
    向分別為閃光黃燈、閃光紅燈？嗣經原舉發機關派員於九十
    五年七月二十日前往現場勘查該路口後函覆稱：「檢視號誌
    控制器內無變更調整紀錄，其運作情形為六時○分至二十三
    時三十分執行三色循環運作，..，其餘夜間時段執行閃光運
    作。」、「... 因路口之號誌運作有各種不預期的狀況發生
    ，如線路故障、施工損壞、電壓不穩；中斷再復電、電子機
    件故障及人為蓄意破壞等都會影響路口號誌運作之正常，故
    仍應以處理人員當時現場所見為主，事後前往勘察，恐無法
    研判當時號誌運作情形。」等語，有該局九十五年七月二十
    六日彰警交字第○九五○○七五五八○號函一件存卷可據，
    足見若依號誌控制器設定程式正常運作，上揭交岔路口之燈
    光號誌應係於每日上午六時起即開始執行三色循環運作，參
    以本件並無具體證據顯示前開燈光號誌有任何主客觀因素影
    響其延後五十九分即於上午六時五十九分始執行三色循環運
    作等情，堪認於前開舉發單所載違規時間，上揭路口之燈光
    號誌應係執行三色循環運作無誤，受處分人前開所辯，尚乏
    所據，核無足採。又受處分人另辯稱：其未接到任何通知，
    就被罰雙倍云云，然查受處分人於執勤員警開單舉發後，業
    已當場於舉發違反道路交通管理事件通知單收受通知聯者簽
    章欄內簽名，且核其於前開收受通知聯者簽章欄內上所書寫
    「甲○○」之筆跡，無論勾勒、筆觸、運筆、筆順、字形、
    結構等，亦均與異議狀內所為簽名相同，堪認上揭收受通知
    聯者簽章欄內之「甲○○」簽名，確係受處分人所親簽，顯
    然受處分人於違規之際即已收受前揭違反道路交通管理事件
    通知單無訛，則原處分機關其後因受處分人逾期未到案而依
    規定以最高額裁罰，尚難認有何違誤，是其此部分所辯，同
    無足取。
四、末按「行為後法律或自治條例有變更者，適用行政機關最初
    裁處時之法律或自治條例。但裁處前之法律或自治條例有利
    於受處罰者，適用最有利於受處罰者之規定。」，九十四年
    二月五日公布，九十五年二月五日施行之行政罰法第五條定
    有明文。上開條文之立法理由謂：「明定法律或自治條例變
    更時之適用，係採『從新從輕』之處罰原則，即於行為後之
    法律或自治條例有變更者，原則上係「從新」，適用行政機
    關最初裁處時之法律或自治條例；僅於裁處前之法律或自治
    條例有利於受處罰者，始例外『從輕』，適用最有利於受處
    罰者之規定」，其係以行政機關裁處時作為比較基準。蓋交
    通異議事件屬於司法救濟程序，法院僅在審查原處分是否適
    法，尚無從以其後變更之新法認有利於當事人而加以變更。
    此亦可從行政罰法原草案條文之立法理由中所稱：「裁處」
    除法律另有規定外，原則上不包括訴願決定及行政法院之判
    決等語查悉。本件原處分機關裁處後，道路交通管理處罰條
    例第五十三條之修正條文始於九十五年七月一日施行，乃裁
    處後之法律變更，依行政罰法第五條之規定，本案仍應適用
    最初裁處時之法律，即修正「前」道路交通管理處罰條例第
    五十三條之規定，併此指明。
五、綜上所述，受處分人確有上揭違反道路交通管理處罰條例所
    定行經有燈光號誌管制之交岔路口闖紅燈之交通違規行為無
    誤，原處分機關依修正前道路交通管理處罰條例第五十三條
    之規定，裁處受處分人罰鍰五千四百元，核屬適法正當；從
    而，本件受處分人之聲明異議為無理由，應予駁回。
據上論斷，應依道路交通案件處理辦法第十九條，裁定如主文。
中    華    民    國    95    年    8     月    28    日
                  臺灣彰化地方法院交通法庭
                      法    官  李  進  清
以上正本證明與原本無異。
如不服本裁定，應於裁定送達後5日內，向本院提出抗告狀 (須
附繕本)。
中    華    民    國    95    年    8     月    28    日
                      書 記 官  張  木  松


司法院資訊處製作；財團法人民間司法改革基金會備份。
